臺灣板橋地方法院民事判決　　　　　　　96年度訴字第1454號
原　　　告　新亞山水股份有限公司
法定代理人　乙○○
訴訟代理人　徐嶸文律師
被　　　告　甲○○
上列當事人間請求給付租金等事件，經本院於民國96年9 月27日
言詞辯論終結，判決如下：
    主  文
被告應給付原告新台幣柒拾貳萬壹仟柒佰陸拾元，及自民國96年
8 月3 日起至清償日止，按年息百分之五計算之利息。
訴訟費用由被告負擔。
本判決於原告以新台幣貳拾肆萬元供擔保後，得為假執行。
    事  實
一、原告主張：被告自民國90年12月起向原告承租位於台北縣五
    股鄉○○路○ 段183 之12號1 、2 、3 樓房屋，每月租金為
    新台幣（下同）15萬元，應於每月5 日前繳納，被告經營餐
    廳所生之電費亦應由被告負擔（見租約第15條）。惟被告除
    未按期給付租金外，且拒付電費，自95年1 月起至95年10月
    止，被告應繳之租金為150 萬元，94年11月份被告應繳之電
    費為41319 元、12月份之電費為48260 元、95年1 月起至10
    月止之電費為608181元，合計0000000 元，被告僅陸續給付
    共0000000 元（給付時間及金額，見原證5） ，經抵充部分
    之租金及電費後，被告仍積欠租金55萬元及電費131760元，
    合計為681760元。兩造既已約定被告使用餐廳所生之電費應
    由被告繳納，被告不繳電費，自屬違反租約內容，致原告受
    有電費之損害，應由被告負債務不履行之損害賠償責任。另
    租約第12條約定「乙方（即被告）若有違約情事，致損害甲
    方之權益時，願聽從甲方賠償損害，如甲方因涉訟所繳納之
    訴訟費、律師費，均應由乙方負責賠償」，原告因被告積欠
    租金及電費，無奈提起本件訴訟，就此支出律師費4 萬元，
    被告依約亦應賠償。爰依債務不履行損害賠償、民法第179
    條及第439 條之規定，提起本件訴訟。並聲明：被告應給付
    原告721760元，及自起訴狀繕本送達翌日起至清償日止，按
    年息百分之五計算之利息。願供擔保，請准宣告假執行。
二、被告則以：伊係向林啟光承租房屋經營餐廳，伊沒有欠原告
    電費，伊電費都支付給林啟光了，並沒有收據，林啟光已經
    死亡。伊餐廳的名稱是元丰有限公司，伊有給付租金，原告
    公司有開發票給伊。伊都是每月給付現金，租金每月15萬元
    ，每月的電費金額如同原證二號的附表，這就是伊每月支付
    給林啟光的金額。95年1 月到95年10月都有付，是在伊的餐
    廳支付給林啟光。林啟光亦有向伊借款，伊是用現金給付租
    金，借款的部分有些是開票，林啟光向伊借款的部分會抵充
    租金，原證四並非原告公司之帳冊，因為原告公司從89年就
    沒有再經營了，怎會有帳冊，不能以該帳冊之租金收入欄空
    白，即認定伊自95年1 月份起未繳納租金等語置辯。並聲明
    ：原告之訴駁回。
三、按請求履行債務之訴，原告就其所主張債權發生原因之事實
    ，固有舉證之責任，若被告自認此項事實而主張該債權已因
    清償而消滅，則清償之事實，應由被告負舉證之責任，此觀
    民事訴訟法第二百七十七條之規定自明。本件上訴人自民國
    二十三年起，對於被上訴人有每年請求支付租穀十九石之債
    權，既為被上訴人之所自認，則被上訴人主張衹於民國二十
    五年欠租十五石一斗，其餘每年均已如數支付，自應由被上
    訴人就支付之事實負舉證之責任，原審以上訴人所提出之收
    租簿，不足證明被上訴人欠租數額，遂認定被上訴人僅欠田
    租十五石一斗，將上訴人其餘支付田租之請求概予駁回，於
    法殊有未合，最高法院28年上字第1920號判例意旨參照。本
    件原告主張兩造間有租賃關係存在，業據其提出原證一之租
    約為證，該租約開宗明義記載出租人新亞山水股份有限公司
    林啟光，承租人甲○○，租約簽名欄記載立契約人（甲方）
    新亞山水股份有限公司林啟光，立契約人（乙方）甲○○，
    被告不否認由其親自簽名，且由被告所提用以證明給付租金
    之發票，亦係由原告公司所開立，而租約簽立當時，林啟光
    為原告公司之總經理，租賃標的物為原告公司所有，此為兩
    造所不爭執，堪認林啟光係代理原告公司與被告成立租賃契
    約，並由林啟光代理原告公司自被告受領租金。是被告所辯
    ：伊係向林啟光承租房屋經營餐廳云云，與事實不符，不足
    採信。次查，租金每月15萬元，94年11月份被告應繳之電費
    為41319 元、12月份之電費為48260 元、95年1 月起至10月
    止之電費為608181元，為被告所不爭執，原告繳納承租標的
    物之電費，亦業據其提出電費收據為證，原告並列出原證五
    之附表，主張被告已清償0000000 元，請求被告給付其餘未
    清償之租金與電費，被告則辯稱：伊電費與租金全部都支付
    給林啟光了，並未積欠電費與租金云云，揆諸前揭判例意旨
    ，應由被告就租金與電費業已全部清償之事實負舉證責任。
    惟查，被告所提出用以證明已支付租金之發票金額合計僅有
    63萬元，不足以證明租金業已全部清償之事實，而林啟光已
    死亡，自無從傳訊，被告復未再舉證以實其說，是被告所辯
    尚難採信。依兩造之租約第15條約定，被告經營餐廳所生之
    電費應由被告負擔，被告不繳電費，自屬違反租約內容，致
    原告受有電費之損害，原告主張應由被告負債務不履行之損
    害賠償責任，洵屬有據。末查，租約第12條約定「乙方（即
    被告）若有違約情事，致損害甲方之權益時，願聽從甲方賠
    償損害，如甲方因涉訟所繳納之訴訟費、律師費，均應由乙
    方負責賠償」，原告因被告積欠租金及電費，提起本件訴訟
    ，就此支出律師費4 萬元，業據原告提出律師費收據為證，
    被告依上開約定亦應賠償。綜上，被告應給付租金55萬元、
    電費131760元、律師費4 萬元，共計721760元。是原告請求
    被告給付721760元，及自民國96年8 月3 日即起訴狀繕本送
    達翌日起至清償日止，按年息百分之五計算之利息，為有理
    由，應予准許。原告陳明願供擔保，聲請宣告假執行，核無
    不合，爰酌定相當擔保金額准許之。
四、結論：原告之訴為有理由，依民事訴訟法第78條、第390 條
    第2 項，判決如主文。
中　　華　　民　　國　　96　　年　　10　　月　　12　　日
                  民事第三庭法　官　陳映如
以上正本係照原本作成
如對本判決上訴，須於判決送達後20日內向本院提出上訴狀
中　　華　　民　　國　　96　　年　　10　　月　　14　　日
                            書記官　李錦輝
